【裁判字號】    98,消債抗,136
【裁判日期】    980527
【裁判案由】    更生事件
【裁判全文】
臺灣臺北地方法院民事裁定           98年度消債抗字第136號
抗  告  人  甲○○
                      樓
上列抗告人因消費者債務清理條例事件聲請更生，對於中華民國
98年3月18日本院97年度消債更字第1057號裁定，提起抗告，本
院裁定如下：
    主  文
抗告駁回。
抗告程序費用新臺幣壹仟元由抗告人負擔。
    理  由
一、抗告意旨略以：抗告人之母見到抗告人即引發憂鬱症，抗告
    人始將名下不動產供母親居住，自行租屋居住。再者，本院
    民事執行處委託遠見不動估價事務所鑑價之結果，顯高估抗
    告人所有不動產價格。以抗告人每月新台幣（下同）91,755
    元之薪資，扣除個人及依法受扶養之人必要費用75,587元，
    僅餘16,168元，顯不足以負擔協商金額22,998元，爰請求廢
    棄原裁定，准予更生等語。
二、按債務人對於金融機構因消費借貸、自用住宅借款、信用卡
    或現金卡契約而負債務，在聲請更生或清算前，應提出債權
    人清冊，以書面向最大債權金融機構請求協商債務清償方案
    並表明共同協商之意旨，消費者債務清理條例（以下稱本條
    例）第151條第1項定有明文。另債務人不能清償債務或有不
    能清償之虞者，得依本條例所定更生或清算程序，清理其債
    務，消費者債務清理條例第3條定有明文。
三、經查：
  (一)按本條例第151條第1項所訂之前置協商程序，揆其立法意旨
    無非認債務人對於金融機構因前開原因所負欠債務，其法律
    關係較為單純明確，金融機構並已訂有債務協商機制，如能
    協商成立，債務人不需依本條例聲請更生或清算，使債務人
    得自主解決其債務，並可疏減法院負擔，有效分配司法資源
    ，爰就此部分採行協商前置主義。原審認定抗告人95、96年
    每月平均薪資為91,755元，扣除抗告人每月生活必要支出28
    ,282 元（扣除租金、房貸及車貸支出之金額，因抗告人有房
    屋坐落於臺北縣新店市○○路67巷28弄43號，應無另租屋必
    要，且所有銀行債權人進入協商，無另支付之必要），尚餘
    63,473元，應足以繳納銀行協商金額22,998元，抗告人執意
    每月僅繳納5,000元，故不接受安泰商業銀行所提出之協商條
    件，顯不符前置協商精神與雙方利益。抗告人固稱抗告人之
    母見到抗告人即引發憂鬱症，抗告人始將名下不動產供母親
    居住，自行租屋居住云云，並提出診斷證明書為憑，惟該診
    斷證明書僅能證明抗告人之母於96年7月24日至96年8月17日
    及96年10月26日至96年11月26日因重度憂鬱症於萬芳醫院精
    神科急性病房接受治療，尚無法說明與抗告人自行租屋之關
    聯，且抗告人繳付房貸及車貸，係為取得抗告人個人財產，
    自非生活必要費用，原審認定抗告人每月生活必要費用需28,
    282元，並無不當，抗告人復未提出其他資料或釋明每月生活
    費用及扶養費有何需付出75,587元之依據，則抗告人所辯每
    月僅餘16,168元支付銀行協商費用，顯非可採。
  (二)又本條例第3條規定，所謂「不能清償債務」，係指債務人
    欠缺清償能力，對於已屆清償期，且已受請求之債務之全部
    或主要部分，客觀上可預見其為一般且繼續的不能清償之財
    產狀態之謂。承前所述，本件抗告人每月之收入應足以繳納
    銀行協商金額22,998元；再者，抗告人所有之不動產即臺北
    縣新店市○○段小粗坑小段152-9、152-12、153-5、153-7
    、153-9、153-11、153-13號土地及臺北縣新店市○○路67
    巷28弄43號房屋，經本院民事執行處委託遠見不動產估價事
    務所鑑價，依該所97年12月12日出具之估價報告書所示，該
    等不動產價值合計為9,072,053元，亦遠高於抗告人之債務
    4,2 59,124元，是依抗告人目前之經濟收入及資產價值，堪
    認足以清償債務，並無抗告人所稱有本條例第3條不能清償
    債務或有不能清償之虞之情事，抗告人空口指摘上開不動產
    估價過高云云，要難遽信。則抗告人更生之聲請自與本條例
    第151 條第1項立法意旨不合，亦不符合消費者債務清理條
    例第3條所定要件，且上開欠缺又屬無從補正，原審依上說
    明，自應駁回其更生之聲請。
四、綜上所述，抗告人並非無法繳納前置協商之協商費用，其拒
    絕簽訂協議，難謂有進行前置協商程序之真意，抗告人與最
    大債權金融機構不能開始前置協商程序，係屬可歸責抗告人
    之事由，抗告人未依消債條例第151條第1項規定踐行前置協
    商程序，其欠缺又屬無從補正，其聲請更生，核非有據，不
    應准許。從而，原審裁定駁回抗告人更生之聲請，核無違誤
    。抗告意旨指摘原裁定不當，求予廢棄，為無理由，應予駁
    回。
五、據上論結，本件抗告為無理由，依消債條例第15條，民事訴
    訟法第495 條之1 第1 項、第449 條第1 項、第95條、第78
    條，裁定如主文。
中    華    民    國    98    年    5     月    27    日
                  民事第二庭審判長  法  官  朱漢寶
                                    法  官  黃呈熹
                                    法  官  歐陽漢菁
以上正本係照原本作成
本裁定不得抗告。
中    華    民    國    98    年    5     月    27    日
                                書記官  吳貞瑩


司法院資訊處製作；財團法人民間司法改革基金會備份。
